臺灣高雄地方法院民事裁定　　　　　　　　94年度監字第97號
聲　請　人　甲○○
上聲請人聲請選定禁治產人乙○○之監護人事件，本院裁定如下
：
  主  文
選定甲○○（女，民國○○年○ 月○○日生，
162655號）為禁治產人乙○○（男，民國○○年○ 月○○日生，身分
證統一編號：Ｚ000000000號）之監護人。
程序費用由禁治產人負擔。
  理  由
一、本件聲請意旨略以：聲請人之弟乙○○（男，民國○○年○ 月
    ○○日生，
    為多重礙礙及極重度智障，經長期治療仍無效果，無法處理
    自己事務，前經聲請鈞院於86年4 月19日宣告為禁治產人，
    並依法由聲請人之父侯賜升擔任監護人。茲因聲請人之父已
    於94年2 月16日死亡，無法續行監護人職務，禁治產人亦無
    其他法定順位監護人，為禁治產人之利益，實有重新選任監
    護人之必要，爰經全體兄弟姊妹同意，聲請選任聲請人擔任
    禁治產人之監護人等語。
二、按禁治產人應置監護人，民法第1110條定有明文；又禁治產
    人之監護人，應依民法第1111條規定設立之。惟禁治產人之
    監護人設立後，監護關係於何種情形終了，法無明文規定，
    學說上認為應依性質區分，將監護關係終了原因區分為絕對
    終了原因及相對終了原因，前者之法律效果為監護關係本身
    當然消滅，後者之法律效果則監護關係並未消滅，僅需終止
    原監護人的監護職務，並更換監護人。而監護人自然死亡或
    受死亡宣告，即為學說肯認之相對終止原因之一（參照民法
    親屬新論，郭振恭等3 人合著，第429 至423 頁），此時，
    即應依上揭民法第1110條、第1111條規定重新設立禁治產人
    之監護人，合先敘明。
三、經查，聲請人上開主張，業據其提出各記載：「禁治產人乙
    ○○於86年4 月19日經法院宣告為禁治產人，由父侯賜升監
    護，86年4 月26日申登」及「侯賜升於94年2 月16日死亡，
    94年3 月14日申登」等事項之
    人主張禁治產人乙○○之監護人侯賜升已死亡，無法續行監
    護人職務一情，確為事實無訛。故依首段規定及說明，本件
    禁治產人與原監護人之監護關係既有相對終了原因，確有必
    要依法另為禁治產人乙○○之利益設立新任監護人，以繼續
    執行監護職務，護養療治禁治產人之身體。
四、又按禁治產人之監護人，依下列順序定之：1 、配偶。2 、
    父母。3 、與禁治產人同居之祖父母。4 、家長。5 、後死
    之父或母以遺囑指定之人。不能依上列順序定其監護人時，
    由法院徵求親屬會議之意見選定之。民法第1111條定有明文
    。經查，禁治產人未婚，無配偶，父母均已死亡，亦無上開
    民法第1111條第1 項其他各款所列之法定監護人，且依法應
    召集親屬會議之成員亦大多死亡，實際上召開親屬會議顯有
    困難等情，分據聲請人及其長姊侯惠順（亦即禁治產人之長
    姊）到院陳明在卷（見本院94年4 月26日訊問筆錄）。而聲
    請人為禁治產人乙○○之二姊，現與禁治產人同住，渠等之
    父侯賜升死亡後，即由其接續負責照顧禁治產人（其父生前
    已交代死後由聲請人接續照顧禁治產人），至禁治產人之另
    一名長姊侯惠順（按禁治產人僅聲請人及侯惠順2 名兄姊）
    因已皈依佛教出家，無法照顧禁治產人，亦同意由聲請人擔
    任禁治產人之監護人等情，復分據聲請人及侯惠順同稱此情
    無訛。從而，本院審酌上情，認由聲請人擔任禁治產人之監
    護人，應為適當。爰選定聲請人甲○○（女，56年6 月22日
    生，
    監護人，負責護養及治療乙○○之身體。
五、依民事訴訟法第608條第1項，裁定如主文。
中　　華　　民　　國　　94　　年　　4 　　月　　29　　日
                  家事法庭法　官　陳淑卿
上為正本係照原本作成
如對本裁定抗告須於裁定送達後10日內向本院提出抗告狀
中　　華　　民　　國　　94　　年　　4 　　月　　29　　日
                          書記官　王少玲
